臺灣臺北地方法院民事裁定　　　　　　 100年度監宣字第26號
聲　請　人　黃韓紹蘭
相　對　人　黃文衡
關　係　人　新北市政府社會局
法定代理人　李麗圳
上列聲請人對於相對人聲請監護宣告事件，本院裁定如下：
    主  文
宣告黃文衡（男、民國十九年十月十日生、身分證統一編號：Z000000000號）為受監護宣告之人。
選定黃韓紹蘭（女、民國二十八年十一月二十四日生、身分證統
一編號：Z000000000號）為受監護宣告之人之監護人
。
指定新北市政府社會局為會同開具財產清冊之人。
聲請費用由受監護宣告之人負擔。
    理  由
一、本件聲請意旨略以：聲請人黃韓紹蘭為相對人黃文衡之配偶
    ，相對人患有中風等症，經延醫診治，至今毫無起色，現已
    不能為意思表示或受意思表示，無能力處理自己之事務，為
    此聲請對相對人為監護之宣告，並另行選定聲請人為相對人
    之監護人等語。
二、按對於因精神障礙或其他心智缺陷，致不能為意思表示或受
    意思表示，或不能辨識其意思表示之效果者，法院得因本人
    、配偶、四親等內之親屬、最近一年有同居事實之其他親屬
    、檢察官、主管機關或社會福利機構之聲請，為監護之宣告
    ；法院為監護之宣告時，應依職權就配偶、四親等內之親屬
    、最近一年有同居事實之其他親屬、主管機關、社會福利機
    構或其他適當之人選定一人或數人為監護人，並同時指定會
    同開具財產清冊之人。法院為前項選定及指定前，得命主管
    機關或社會福利機構進行訪視，提出調查報告及建議。監護
    之聲請人或利害關係人亦得提出相關資料或證據，供法院斟
    酌；法院選定監護人時，應依受監護宣告之人之最佳利益，
    優先考量受監護宣告之人之意見，審酌一切情狀，並注意下
    列事項：(一)受監護宣告之人之身心狀態與生活及財產狀況。
    (二)受監護宣告之人與其配偶、子女或其他共同生活之人間之
    情感狀況。(三)監護人之職業、經歷、意見及其與受監護宣告
    之人之利害關係。(四)法人為監護人時，其事業之種類與內容
    ，法人及其代表人與受監護宣告之人之利害關係。民法第十
    四條第一項、第一千一百十一條及第一千一百十一條之一分
    別定有明文。
三、經查，聲請人所主張之事實，業據其提出戶籍謄本、診斷證
    明書為證，而本院於鑑定人即板橋中興醫院馮德誠醫師前訊
    問相對人之心神狀況，鑑定人鑑定意見認為相對人為腦中風
    患者，鑑定時其張眼臥床，不會說話，右側肢體偏癱，有鼻
    胃管、氣切、氧氣罩、尿管及點滴。無法溝通，記憶力、定
    向感、計算能力、理解、判斷能力及智能等皆無法測試，日
    常生活起居均需他人協助，無經濟活動能力，為中度失智症
    ，有精神障礙，致意思表示、受意思表示或辨識其意思表示
    之效果完全不能，建議為監護之宣告，無回復之可能性等語
    （參見本院一百年四月二十日訊問筆錄及板橋中興醫院同年
    月二十八日函附之精神鑑定報告書）。是相對人因精神障礙
    或其他心智缺陷，致不能為意思表示或受意思表示，或不能
    辨識其意思表示之效果，爰為相對人監護之宣告。
四、再者，本院囑託新北市政府社會局就本件選定監護人進行訪
    視，並提出調查報告及建議。經查：
  (一)就家庭狀況而言：相對人現年八十一歲，為榮民，育有二子
    一女，案妻即聲請人現七十二歲，為家管。案子女均定居美
    國，九十九年十一月間聲請人前往美國探視案長女，案長子
    剛好回國參訓，返家時發現案主昏迷不醒，經送醫診治住院
    迄今。
  (二)就監護動機而言：據聲請人表示與相對人財務各行管理，聲
    請人原運用其存款支付相對人醫療費用，惟因存款有限，需
    領取相對人半年俸補貼，惟相對人臥床無法言語，無法提供
    存摺，為提領其榮民半年俸繳交醫療耗材支出，遂提起本件
    聲請。聲請人自述案子女均知悉，惟因路途遙遠無法回國受
    訪。
  (三)就支持系統而言：案子女們於大學畢業後前往美國工作定居
    ，僅偶爾回臺探親，因在美無親屬遂購屋、工作均需自行努
    力，據聲請人表示案子女經濟生活不寬裕，遂未向子女索取
    生活費用及相對人醫療支出。
  (四)就經濟狀況而言：聲請人不願透露存款金額，經濟狀況不明
    ，僅知其實際每月領有國民年金新臺幣三千元，依賴存款維
    生及支付案主醫療支出；現住屋舍為自有，無負債。
  (五)就監護意願與計畫：聲請人有意願擔任相對人監護人，其表
    示長期負擔案主醫療費用，感到經濟壓力沈重，現為負擔相
    對人各項醫療耗材，欲提領案主存款而聲請本件，關於相對
    人未來照顧計畫，將持續進行醫療，倘相對人恢復健康將安
    排其返家居住，暫無其他安排。
五、本院依民法第一千一百十一條、第一千一百十一條之一規定
    ，參酌聲請人所提出之相關資料證據、新北市政府社會局訪
    視報告書內容，認由聲請人擔任相對人之監護人為適當，爰
    選定黃韓紹蘭為黃文衡之監護人。至於會同開具財產清冊之
    人，考量聲請人為相對人唯一在國內親屬，案子女們均遠住
    國外，難以配合會同開具財產清冊等情，爰指定新北市政府
    社會局會同開具相對人財產清冊之人，以保障相對人之權益
    。又監護人依民法第一千一百十三條準用同法第一千零九十
    九條之規定，於監護開始時，對於受監護宣告人黃文衡之財
    產，應會同關係人新北市政府社會局於二個月內開具財產清
    冊並陳報法院，併此敘明。
六、爰裁定如主文。
中    華    民    國   100    年    5     月    17    日
                        家事法庭法  官  文衍正
以上正本係照原本作成。
監護宣告部分不得抗告。
如不服本裁定選定監護人及指定會同開具財產清冊之人部份，應
於送達後10日內向本院提出抗告，並繳納抗告費新臺幣1000元。
中    華    民    國   100    年    5     月    17    日
                                書記官  黃南穎